臺灣高等法院高雄分院刑事判決　　　　99年度上訴字第1807號
上　訴　人　臺灣高雄地方法院檢察署檢察官
被　　　告　陳韋任
　　　　　　　　（現於法務部矯正署高雄看守所強制戒治中）
指定辯護人　本院公設辯護人　 李佩娟
上列上訴人因被告公共危險案件，不服臺灣高雄地方法院99年度
訴字第621 號中華民國99年9 月15日第一審判決（起訴案號：臺
灣高雄地方法院檢察署98年度偵字第37933 號），提起上訴，本
院判決如下：
     主  文
上訴駁回。
     理  由
一、公訴意旨略以：被告陳韋任於民國98年9 月19日7 時17分許
    ，因酒後心情不佳，竟持裝填鋼珠之瓦斯空氣槍（不具殺傷
    力），駕駛車牌號碼VK-5596 號自小客車前往高雄市新興區
    ○○○路，在高雄市○○○路與玉竹二街口之公車站牌前，
    朝簡添登所駕駛、車上有搭載乘客之車牌號碼501-FP號營業
    用大客車（該車為高雄市公車）射擊，造成該車左側第3 塊
    （起訴書誤載為第2 塊）玻璃破損（該片玻璃價值新台幣7,
    600 元，毀損罪部分業經高雄市公車處撤回告訴，原審已判
    決公訴不受理確定在案）。嗣警方接獲報案調閱附近路段監
    視畫面過濾可疑車輛，查出被告嫌疑重大遂向法院申請搜索
    票，於98年9 月29日20時40分許，前往被告位於高雄縣岡山
    鎮○○街112 號住處執行搜索，當場查獲作案用瓦斯空氣槍
    1 把、小鋼珠1 瓶及瓦斯鋼瓶1 瓶等物品，因認被告前揭所
    為涉犯刑法第183 條第1 項破壞現有人所在之交通工具罪罪
    嫌等語。
二、證據能力部分：
（一）按被告以外之人於審判外之陳述，雖不符刑事訴訟法第
      159 之1 至第159 條之4 之規定，而經當事人於審判程序
      同意作為證據，法院審酌該言詞陳述或書面陳述作成時之
      情況，認為適當者，亦得為證據。當事人、代理人或辯護
      人於法院調查證據時，知有第159 條第1 項不得為證據之
      情形，而未於言詞辯論終結前聲明異議者，視為有前項之
      同意。刑事訴訟法第159 之5 定有明文。查檢察官、被告
      及辯護人均對於本判決所引用之傳聞證據，同意作為證據
      ，本院審酌上開證據作成時之情狀，並無違法或不當等情
      形，且與本案相關之待證事實具有關聯性，認為以之作為
      本案之證據亦屬適當，爰依前揭規定，認均應有證據能力
      。
（二）另其他證據部分，本院於審判期日，依各該證據不同之性
      質，以提示或告以要旨等法定調查方法逐一調查，並使當
      事人表示意見，本院亦查無法定證據取得禁止或證據使用
      禁止之情形，故認所引用各項證據資料，均具證據之適格
      。
三、按犯罪事實應依證據認定之，無證據不得認定犯罪事實。又
    不能證明被告犯罪者，應諭知無罪之判決，刑事訴訟法第15
    4 條第2 項、第301 條第1 項分別定有明文。次按事實之認
    定，應憑證據，如未能發現相當證據，或證據不足以證明，
    自不能以推測或擬制之方法，為裁判基礎（最高法院40年台
    上字第86號判例意旨參照）。又按認定犯罪事實，所憑之證
    據，雖不以直接證據為限，間接證據亦包括在內，然無論直
    接或間接證據，其為訴訟上之證明，須於通常一般之人均不
    致於有所懷疑，而得確信其為真實之程度者，始得據之為有
    罪之認定，倘其證明尚未達到此一程度，而有合理性懷疑之
    存在時，即無從為有罪之認定（最高法院76年台上字第4986
    號判例意旨可資參照）。
四、公訴意旨認被告涉有上開破壞現有人所在之公眾交通工具罪
    嫌，無非係以被告於警詢及偵訊之供述、證人簡添登於警詢
    之證述、搜索扣押筆錄、高雄縣政府警察局槍彈鑑定書、案
    發現場採證照片、監視錄影畫面翻拍照片、高雄市公共汽車
    管理處車輛事故估修單等為其論據。
五、訊據被告固坦承於98年9 月19日7 時17分許，在高雄市○○
    ○路與玉竹二街口之公車站牌前，持裝填鋼珠之瓦斯空氣槍
    朝簡添登所駕駛、車上有搭載乘客之車牌號碼501-FP號營業
    用大客車射擊之事實，然堅詞否認有何破壞現有人所在之交
    通工具犯行，辯稱：伊停等紅燈時，拿空氣槍往馬路射擊時
    ，該公車是停止狀態，並不足以發生公共危險，伊並沒有意
    思要朝公車射擊，只是朝車窗外射擊云云。經查:
（一）按刑法第183 條所謂「傾覆」，係指傾倒，顛覆或覆沒等
      變更其固有之使用狀態之行為。所謂「破壞」係指舟、車
      、航空機喪失其全部或一部之效能而言，若被告之行為無
      使舟、車、航空機「傾覆」之可能，或其「破壞」僅為輕
      微之破損而無礙其固有之效能，不足以發生公共危險者，
      自不得以本罪相繩；刑法第183 條所稱破壞現有人所在之
      火車，必須火車本體遭受重大之破壞，致影響火車之行駛
      ，始足當之，若僅係損壞動力車之排障器及軔管，既未影
      響火車之行駛，即不構成該條之罪名（最高法院74年度台
      上字第6787號、70年度台上字第2386號判決要旨參照）。
      又持小石塊擲擊火車車箱，僅破壞車窗玻璃，就客觀上觀
      察，不足使火車往返有衝撞、傾覆、脫軌等災難之虞，亦
      不足發生具體危險，不能以刑法第183 條傾覆或破壞現有
      人所在之交通工具罪相繩，更不生同法第184 條使火車發
      生往來危險罪之既遂與未遂問題，被告並無使不特定之交
      通工具發生往來危險之故意，僅成立刑法第354 條之毀損
      罪（最高法院77年度台上字第2685號判決意旨可資參照）
      。
（二）被告於98年9 月19日7 時17分許，在高雄市○○○路與玉
      竹二街口之公車站牌前，持裝填鋼珠之瓦斯空氣槍朝簡添
      登所駕駛、車上有搭載乘客之車牌號碼501-FP號公共汽車
      射擊，造成該車駕駛座後方第三塊玻璃破裂等事實，業據
      被告於警詢、偵訊及審理時均坦承不諱，核與證人即該車
      司機簡添登於警詢證述之情節相符，且有該車玻璃毀損之
      照片在卷足稽（見警卷第59～60頁），並有被告作案用瓦
      斯空氣槍1 把、小鋼珠1 瓶及瓦斯鋼瓶1 瓶等物品扣案可
      佐，是此部分事實，固堪認定。
（三）然證人簡添登陳稱：「我駕駛之501-FP號公車約於98年9
      月19日7 時l0分許至15分許在高雄市新興區捷運中央公園
      站（中山一路與玉竹二街口）停靠站上下乘客時，我有聽
      見鏗一聲，未發現有異狀，不久車內乘客1 位老先生坐在
      破裂玻璃旁，提醒我公車左方自前面算起第3 塊（緊急出
      口玻璃）已經破裂，我才知道玻璃已經破裂」等語（見警
      卷第6 頁反面），是被告朝車號501-FP號公車射擊之際，
      該車正停靠路旁等候乘客上下車，非於行駛之狀態，自無
      造成該車行駛之危險，參以司機簡添登除聽到鏗一聲外，
      未察覺有何異狀，甚至未發現車窗玻璃破裂乙情，堪認被
      告上開射擊玻璃車窗之行為，客觀上對車體形成的震動或
      搖晃甚微，無使該車傾覆之可能。再者，被告僅造成該公
      車側面玻璃破裂，該車猶能行使，未破壞其固有效能，亦
      可認定。
（四）檢察官上訴意旨另認，被告雖不成立刑法第183 條第1 項
      之既遂罪，但應成立同條第4 項之未遂罪云云。查被告行
      為究應成立該條第4 項「傾覆或破壞交通工具未遂罪」抑
      或僅能論以毀損罪，厥在於被告主觀上係基於何種犯意向
      公共汽車射擊？倘若被告係基於「傾覆或破壞現有人所在
      之公眾交通工具」之犯意而射擊，則其雖僅擊破大客車之
      玻璃，然其於下手之初，即已預見司機可能因此受驚肇禍
      而導致大客車傾覆或破壞，且該大客車若果因被擊破玻璃
      而致傾覆或破壞，亦並不違背其本意，其行為顯已足以妨
      害公眾往來交通之安全，縱使向大客車射擊之結果並未使
      該車傾覆，亦未損害該車之固有效能，所為仍應論以刑法
      第183 條第4 項之傾覆或破壞現有人所在之公眾交通工具
      未遂罪。而被告於射擊時，若僅意在毀損玻璃，並無傾覆
      或破壞大客車，以肇致公共危險之犯意，即與刑法第183
      條第4 項之犯罪構成要件不合，其擊破玻璃，如經被害人
      合法告訴，僅能論以刑法第354 條之毀損罪（司法院（78
      ）廳刑一字第1692號函附司法院第二廳研究意見參照，刑
      事法律問題研究彙編第6 輯147 頁）。查被告持以犯案之
      空氣槍，係氣體動力式槍枝，以小型高壓氣體鋼瓶內氣體
      為發射動力，經以金屬彈丸測試，計算其單位面積動能僅
      2.1 焦耳/ 平方公分，而依日本科學警察研究所之研究結
      果，彈丸單位面積動能達20焦耳/ 平方公分時，方足以穿
      入人體皮肉層，有高雄縣政府警察局98年10月15日高縣警
      鑑字第0980088242號槍彈鑑定書（偵卷第14頁）在卷可證
      ，是其持有之空氣槍並無殺傷力，堪可認定。且被告亦自
      承：「有在我家後面的牆壁試射過」等語（見本院卷頁57
      ），是其顯然明知自己持有之空氣槍並無殺傷力，難以致
      生使公車傾覆之公共危險，仍持之朝相隔一車道遠之公共
      汽車方向擊發，所為固應受到道德上之非難，或論以刑法
      上之毀損罪，但尚難認其具有傾覆或破壞現有人所在之公
      眾運輸工具之故意或未必故意。
  綜上所述，被告固於上揭時、地，持裝填鋼珠之瓦斯空氣槍朝
  簡添登所駕駛、車上有搭載乘客之車牌號碼501-FP號之高雄市
  公車射擊，造成該車駕駛座後方第三塊玻璃破裂，然其既無傾
  覆或破壞現有人所在之公眾運輸工具之故意，且並未破壞該車
  之固有效能，亦未造成該車行駛之危險，更無使該車有傾覆之
  虞，揆諸前揭最高院判決意旨，尚難以刑法第183 條之罪相繩
  。
六、公訴意旨所舉之證據，既不足證明被告所為確實合於刑法第
    183 條傾覆或破壞現有人所在之交通工具罪之構成要件，復
    無其他積極證據足證被告有公訴意旨所指犯行，則其為訴訟
    上之證明，未達到通常一般之人均不會有任何懷疑，而得確
    信被告行為有致生公共危險之程度，自無從說服本院形成有
    罪之心證，其犯罪尚屬不能證明。
七、原審因而以無積極證據證明被告犯刑法第183 條傾覆或破壞
    現有人所在之交通工具罪，而為被告無罪之諭知，核無違誤
    ；檢察官具狀請求上訴，猶執前詞，指摘原判決不當，為無
    理由，應予駁回。
據上論斷，應依刑事訴訟法第368 條，判決如主文。
本案經檢察官高碧霞到庭執行職務。
中    華    民    國  100     年    1     月    19    日
                  刑事第十一庭  審判長法  官  翁慶珍
                                      法  官  孫啟強
                                      法  官  石家禎
以上正本證明與原本無異。
如不服本判決應於收受本判決後10日內向本院提出上訴書狀，其
未敘述上訴理由者，並得於提起上訴後10日內向本院補提理由書
狀（均須按他造當事人之人數附繕本）「切勿逕送上級法院」。
中    華    民    國   100    年    1     月    19    日
                                      書記官  黃月瞳